臺灣高等法院民事判決　　　　　　　　 93年度重上字第109號
上　訴　人　己○○○
訴訟代理人　魏千峰律師
　　　　　　周滄賢律師
　　　　　　商桓朧律師
被　上訴人　戊○○（原名樂德堅）
　　　　　　甲○○
　　　　　　丁○○
　　　　　　乙○○
上　一　人
訴訟代理人　黃炳飛律師
被　上訴人　丙○○
訴訟代理人　鍾毓理律師
上列當事人間損害賠償事件，上訴人對於中華民國92年11月25日
臺灣臺北地方法院91年度重訴字第2502號第一審判決提起上訴，
經本院於94年12月6日言詞辯論終結，判決如下：
    主  文
上訴駁回。
第二審訴訟費用由上訴人負擔。
    事實及理由
一、查本件被上訴人甲○○、丁○○及戊○○，經合法通知均未
    於言詞辯論期日到場，核無民事訴訟法第386條所列各款情
    形，爰依上訴人之聲請，由其一造辯論而為判決。
二、上訴人起訴主張：伊與訴外人田自源與同時代表被上訴人丙
    ○○、乙○○、丁○○之合夥代表即被上訴人樂德堅、甲○
    ○於民國（下同）76年11月14日簽訂契約，約定渠應將所承
    租之國有土地即台北市○○區○○段3小段248、249、250、
    252及253之1地號土地（下稱系爭土地）之承購權連同地上
    建築物讓予被上訴人管業；被上訴人則應先行給付上訴人等
    新台幣（下同）189萬元，俟被上訴人依約向林務局申購同
    小段254地號土地與前開土地合併興建新房屋後，應再行給
    付面積不得少於40坪（含公共設施及陽台）之地面層房屋乙
    戶予上訴人作為權利金。上訴人等已依約將系爭土地移轉登
    記予被上訴人丁○○，惟被上訴人除現金189萬元部分已付
    清外，迄未依約給付上開房地，並將系爭土地出賣且移轉登
    記予第三人，致被上訴人所負之交付房地之義務因可歸責於
    被上訴人之事由陷於給付不能，並因此受有出賣系爭土地予
    第三人之利益，爰先位聲明主張依契約第2條、民法第226條
    第1項等規（約）定，求為命被上訴人應連帶給付上訴人2,1
    19萬6,000元及自起訴狀繕本送達翌日起至清償日止按年息5
    ％計付利息之判決暨准供擔保為假執行之宣告；備位聲明主
    張依不當得利法律關係求為命被上訴人應連帶給付上訴人2,
    119萬6,000元及自起訴狀繕本送達翌日起至清償日止按年息
    5％計付利息之判決暨准供擔保為假執行之宣告。原審除就
    被上訴人戊○○（即樂德堅）、甲○○判應給付上訴人1,70
    8萬5,280元及其利息部分外，其餘部分為上訴人敗訴判決，
    上訴人不服，提起上訴，於本院聲明：(一)原判決不利於上訴
    人部分除駁回411萬0,720元部分外廢棄；(二)被上訴人丁○○
    、乙○○及丙○○應與被上訴人戊○○、甲○○連帶給付上
    訴人1,708萬5,280元及自起訴狀送達翌日起至清償日止按週
    年利率5％計算之利息；(三)願供擔保請准宣告假執行。（原
    判決就411萬0,720元部分為上訴人敗訴判決未據聲明不服。
    ）
三、被上訴人乙○○、丙○○均以：伊並非契約當事人，且與其
    他被上訴人間亦無合夥關係存在，亦未授權被上訴人戊○○
    及甲○○代表伊與上訴人簽約等語，資為抗辯，於本院聲明
    ：上訴駁回，丙○○並陳明：如受不利判決，願供擔保請准
    宣告免為假執行。被上訴人戊○○、甲○○均以：伊雖代表
    被上訴人丙○○、乙○○等萬全集團與上訴人簽訂契約，惟
    本件後續相關事宜均非由伊經手，系爭土地亦已移轉予被上
    訴人丙○○所指定之人，本件契約之相關權利義務應由丙○
    ○承繼，與伊無關等語，資為抗辯，並聲明：上訴駁回。被
    上訴人丁○○於原審則以：伊於「萬全集團」僅負責內部行
    政工作，系爭土地雖登記於伊名下，然隨後即移轉登記至訴
    外人葉正毅名下，伊無須負損害賠償之責等語，資為抗辯。
四、上訴人主張伊與被上訴人戊○○、甲○○簽訂系爭土地之承
    購權及地上建物讓售契約，約定除應付價金為189萬元外，
    日後系爭土地（連同同段254地號）興建新房屋並應給付其
    地面層面積不得少於40坪之房地乙戶，伊已依約履行，將系
    爭土地由丁○○取得土地所有權，惟被上訴人竟將系爭土地
    轉售他人，且應交付地面層新建房地1戶，亦未履行等事實
    ，業據其提出系爭契約書1件、新舊土地登記謄本各5件、涂
    洪燕授權書1件、備忘錄1件、上訴人陸續向訴外人曾逸梅、
    王慧玲、王嚴、王嚴鵬等人受讓系爭土地之承租權（向國有
    財產局）及地上建物之房屋所有權移轉契約書、契稅及監證
    契繳納通知書、基地租賃契約書各4件、授權書2件、房屋買
    賣契約書2件為證（見原審卷第16頁至第25頁，第28頁至第
    39頁，第105頁至第122頁，第98、99頁，第201頁至第215頁
    ，第266頁至第272頁），戊○○及甲○○亦承認系爭契約書
    為其所簽訂（見原審卷第66頁、第168頁），觀之契約書頭
    尾當事人欄之記載為：樂德堅、甲○○（以下簡稱乙方）（
    按此部分係預先打字繕就者），且由彼2人簽名蓋章，顯見
    契約之權利義務主體，應屬彼2人無疑。樂德堅、甲○○雖
    均辯稱：伊僅係代表「萬全集團」或丙○○簽名，與伊無關
    等語。然查系爭契約書末尾樂、林2人並非以代理人之名義
    簽名，契約上亦無表示伊為代理人之任何文句，相較於契約
    書之甲方明顯表示由涂洪燕為全權代理人，且有授權書1紙
    為憑（見原審卷第98頁），兩造當事人如有授權代理之約定
    ，自應予明載，何能諉稱不知，倘契約當事人另有他人，契
    約書何以未載明，復未令樂、林2人提出授權書？是被上訴
    人丙○○、乙○○否認授權2人簽名。自非全屬無稽（丙○
    ○部分其詳下述）。
五、上訴人主張本件契約主體除樂、林2人外，尚有丁○○、乙
    ○○、丙○○等3人等情，無非以樂德堅寄致丙○○之存證
    信函（見原審卷第10頁至第15頁及本院卷1宗第175、176頁
    ）及甲○○狀內證物即萬全明細分類帳（即甲○○退股金字
    條1紙，見原審卷第176頁），另丁○○答辯狀所載：資金即
    應付價金第2、3期係丙○○指示伊開立華南銀行支票付款，
    且係依丙○○指示伊為土地登記名義人後，再據其指示移轉
    登記予丙○○指示之葉正毅為名義等語為論據（見原審卷第
    332頁、第334頁），惟查本件系爭契約當事人已表明樂、林
    2人為契約主體詳如前述，原無捨文字別事探求之餘地。且
    系爭契約第3條既約定：甲方在取得土地所有權後應即將所
    有權移轉登記與乙方或乙方所指定之第三人名下等語（見原
    審卷第16、17頁），丁○○為乙方（樂、林2人）外之第三
    人，既已依約受指定為登記名義人，原難憑此即謂丁○○為
    契約當事人之一，丁○○於原審雖陳稱：樂、林2人與伊都
    是在丙○○的前述辦事處做事，丙○○說過要投資，之後我
    們有討論決定丙○○投資，決定土地過戶在伊的名下，後來
    丙○○要伊趕快辦，並過戶到葉正毅名下等語，惟其同時稱
    ：伊薪資是樂德堅給的，不清楚錢的來源是樂德堅或其他人
    等語（均見原審卷第67頁），是丁○○顯非單純受丙○○1
    人之指示，且不失係受樂、林2人之指示為登記名義人，至
    樂德堅原審陳稱：出錢的人係丙○○（見原審卷第66頁），
    丁○○亦陳稱：頭期款及保證金係丙○○開立台北區中小企
    業銀行永和分行之支票，丙○○另指示伊開立伊本人在華南
    銀行永和分行之支票供樂、林2人付第2、3期款等語（見原
    審卷第331、332頁），然依樂德堅所提出上訴人收受價款及
    保證金之收據文字雖有前揭台北區中小企業銀行及華南銀行
    支票各2紙之記載，惟該款之簽收人即涂洪燕均於簽字時附
    註：「此致樂德堅、甲○○」（見本院卷1宗第173、174頁
    ），足見上訴人亦認知各該支票係樂、林2人為履行契約而
    付款，且商業上收取他人支票（俗稱客票）為付款工具，彼
    彼皆是，至付款人與資金支出者（即支票簽發人）其彼此關
    係為何？原因多端，亦難僅憑丙○○、丁○○為簽發支票的
    發票人，或支票票款資金之支出者，即逕認為丙○○係本件
    契約之當事人，又甲○○雖另陳稱：76年11月吉日彼5人宣
    誓「盟約」成立萬全集團，隨後因細故退出，其應有之報酬
    即退股金亦被侵吞等語（見原審卷第168、169頁書狀），並
    據其提出萬全明細分類帳及11.8.致丙○○信函1紙（見原
    審卷第176頁）為憑，然查上開萬全明細分類帳雖記載77年9
    月11日付子貴退股金等文義，惟該筆帳登載時間係79 年8月
    16日，僅係電腦列印資料表，並無丙○○、乙○○、丁○○
    等人簽署，據甲○○自陳該電腦列印表係得自樂德堅事後成
    立之「欣群建設公司」內部高階主管手中（見原審卷第169
    頁書狀），此情縱令非虛（樂德堅曾於台北地檢署80 年偵
    字第8404案中具狀辯稱：電腦帳冊出於杜撰與事實不合，詳
    見該偵查卷第226、227頁），亦僅係樂德堅以萬全集團登載
    之內帳而已（非欣群公司之帳），微論樂德堅於原審所述：
    因為我當時在丙○○做事，當時是萬全代書事務所，就是在
    竹林路的事務所，萬全集團的名字是出自萬全代書事務所，
    是78年以後才使用萬全的名字等語（見原審卷第138頁），
    核與甲○○所陳成立盟約時間已有不同（樂德堅於調查局所
    陳時間不符，亦與丁○○所陳有異，詳后述），且依甲○○
    所提出之協議書、通知書、第三人林銘、陳根塗、乙○○所
    書函1件，足見甲○○與樂德堅2人早於70年間即合作開發永
    和市○○○○○段頂溪洲小段第135之1、136號土地，73年
    間亦合作開發同上小段第141號，此觀之上開林銘等人之書
    函上載：茲為台端所有之持分土地（即141地號）提供予樂
    德堅、甲○○兩人合建屋事，本人等願共同對台端做如下兩
    點之承諾等文義可知，樂、林2人既早已合作多年，何能憑
    前揭取自樂德堅所經營公司之萬全明細分類帳1紙，即推認
    為丙○○、乙○○、丁○○等3人同為本件契約之當事人？
    再者樂德堅雖以其與被上訴人丙○○、乙○○等人成立「盟
    約」模式之合作關係，且自77年8月2日起有集團內部會議「
    萬全會議暨業務報告」之會議紀錄可資證明其與其他被上訴
    人之「商務合作契約」或「合夥關係」（見本院卷1宗第188
    、189頁調查證據聲請狀），並聲請調閱台北地方法院檢察
    署82年執他字第1395號刑事卷宗為憑，然本院依其聲請調閱
    上開卷宗，僅於同上地檢察署80年偵字第8464號卷內第68頁
    附扣押之證物明細表1紙，內載編號１：萬全企業集團盟約
    、編號２：乙○○等5人創業盟約．．．等項，前揭扣押明
    細表並無樂德堅所陳：「萬全會議暨業務報告」之會議紀錄
    記載，亦無上揭編號１、２號證物文件，本院函請同上地檢
    署查明該二證物，據覆略以：本署80年偵字第8464號案件不
    起訴確定後，隨同本署80年偵字第17353號案件起訴送審，
    惟該案件判決確定時，該證物並未一同送至本署執行科等語
    （見本院卷2宗第47頁），本院繼函請台北地院查明據覆：
    本院贓物庫並未保管楊嘯誣告案扣案證物等語（見本院卷2
    宗第104頁），是上揭二項證物是否存在已無可考。丁○○
    於法務部調查局台北市調查處初訊時，經提示「萬全集團77
    年8月2日會議記錄」時雖承認伊為該會議之記錄者，然丁○
    ○於同上訊問時自稱：77年間我與樂德堅、乙○○等成立萬
    全集團，亦從事土地買賣與開發業務等語（均見80年偵字第
    84 64號卷第16頁、第18頁），以丁○○所陳述製作前揭會
    議之時間及參與成立之時間，均在本件系爭買賣契約之後，
    再者該77年8月2日之部分會議影本（參見同上地檢署80年聲
    字第391號卷第13頁），其會議內容(一)之各項題目均與本件
    契約無關(二)階段性業務工作報告，其時間為77年6月至77年7
    月間止，外觀上，均與本件系爭契約無涉，又上開(一)(二)僅題
    目並無具體內容，且從該調查局初訊筆錄亦無從得知前揭會
    議紀錄與本件買賣契約有何關係，是前揭「77年8月2日萬全
    集團會議紀錄」縱有丙○○、乙○○2人簽名出席，尚難憑
    以為有利於上訴人之認定。再者樂德堅於同上市調查處初訊
    時陳稱：民國74年我與乙○○、丙○○、甲○○、丁○○組
    成一個「萬全集團」，目的在土地開發等業務，民國77年4
    月間又有陳若愚、陳志生、楊嘯等3人加入「萬全集團」，
    民國77年12月我代表萬全集團，與丁○○、楊嘯、陳志生、
    陳若愚、陳愛玉等人合資成立欣群企管公司，作為執行機構
    ，執行「萬全集團」有關土地開發的構想等語（見同上80年
    偵字第8464號偵查卷第10頁背），其所陳述74年成立萬全集
    團包含丁○○一節，顯與前引丁○○所述不符，亦與甲○○
    所陳：76年11月吉日成立盟約之時間有異（見原審卷第168
    頁），被上訴人3人所陳成立萬全集團之時間計有3個版本，
    而前揭所列編號１、２證物之文件為何？內容為何？既無稽
    可考，自難單憑被上訴人3人各執異詞之陳述：遂以「萬全
    集團」盟約為不利於乙○○、丙○○之認定。另乙○○於檢
    察官訊問時雖承認參與，然檢察官係問以：你和樂、楊、陳
    志生、若愚結盟成立萬全集團？（提示），是乙○○所參與
    的「萬全集團」是為樂德堅所指之77年4月間者（見同上
    8464號偵查卷第88頁及第10頁背），此對照檢察官問楊嘯時
    ：（提示盟約）77年4月盟約組成萬全集團簽名蓋章是你簽
    蓋的？楊嘯回答「是」（見同上偵查卷第76頁），益足見乙
    ○○所承認參與者為77年4月份之盟約（即與楊嘯、陳志生
    、陳若愚等人者），再者欣群公司之電腦會計帳冊，所載「
    總裁係指乙○○，副總裁係指丙○○」，雖據欣群公司之會
    計李文娟於台北市調查處訊問時陳述無訛。惟李文娟同時陳
    述：這份電腦帳即係欣群公司的實際收入內帳，係因我依樂
    德堅簽署傳票輸入電腦制作的，但所有的傳票在今年（按79
    年）10 月間都被樂德堅拿走了等語，且李文娟自陳係於77
    年10月進入欣群公司擔任會計等語（均見同上80年聲字第
    391號卷第19頁、第18頁），是以就李文娟所登帳時間而言
    ，均在系爭買賣契約之後，亦難單憑記載「總裁，副總裁」
    即認丙○○、乙○○係以萬全集團成員而與上訴人簽訂本件
    契約。末者樂德堅與乙○○、丙○○曾於78年8月3日與太平
    洋建設股份有限公司三方簽訂合作協議書，樂德堅列為丙方
    ，乙○○、丙○○列為乙方，分屬不同義務主體（見同上80
    年聲字第39 1號卷第5頁至第8頁），且依77年8月2日之會議
    紀錄，縱令丙○○、乙○○、樂德堅係萬全集團成員，然兩
    造所訂契約時間為76年11月14日，亦難憑事後之文件推認丙
    ○○、乙○○為本件契約主體。
六、承前所述：被上訴人樂德堅、甲○○、丁○○3人所陳「萬
    全集團」盟約成立時間既各有異，且已無盟約之文件可資佐
    證其具體內容為何？復以商場所謂之「盟約」因其合作關係
    之程度有異，未必盡屬合夥。蓋合夥，係謂2人以上互約出
    資以經營共同事業，而各合夥人之出資及其他合夥財產，為
    合夥人全體公同共有者。要言之，合夥財產與各合夥人之財
    產應屬有別，然依樂德堅在原審所陳：當時代書事務只有我
    們被告5人，所有的薪資都是丙○○、乙○○出的，其餘的
    被告只有支領車馬費2或3萬元，其餘的被告與丙○○與乙○
    ○沒有出資的關係等語（見原審卷第128頁），丁○○亦陳
    明：按工程個案完工獲利之百分之十為酬勞，丙○○、乙○
    ○為集團資金之投資者，甲○○、樂德堅是代表集團，對外
    執行一切業務等語（見原審卷第330頁），意謂僅丙○○與
    乙○○2人始為該集團出資人，其他被告非出資者，能否謂
    係合夥人尚非無疑。且據甲○○在原審所陳：本人與樂員私
    下先和陳員溝通，詢問陳員對資金調度的範圍及如何處理眼
    前的個案（即系爭土地），陳員不假思索即斬釘截鐵的表示
    ，像這麼小的案子我個人就能投資，不需要動用我父親的關
    係，本人等向林市長（即乙○○）轉述陳員意思後，林市長
    也表贊同陳員先行獨自投資這個案子，俾讓事件單純化等語
    （見原審卷第168頁），參與樂德堅所述出錢的人是丙○○
    等語（見原審卷第66頁）及丁○○所陳：頭期款及保證金50
    萬元係丙○○開支票付款，第2、3期款亦係丙○○指示伊開
    立伊之支票（華南銀行）付款然後丙○○匯款供兌等語（見
    原審卷第331、332頁），且前揭支票帳戶確係丙○○及丁○
    ○所設帳戶，亦有台北國際商業銀行及華南銀行函各1件可
    參（見原審卷第231頁、第224頁），是本件系爭土地由丙○
    ○個人獨立投資，非是合夥財團之出資買地，應非無稽。
七、本件係由樂德堅、甲○○2人自任為契約主體而簽訂系爭契
    約，有系爭契約書在卷可憑，雖其買地之資金係由丙○○獨
    立出資，然出資者與契約名義人二者間之法律關係多端，此
    固涉及合作關係程度之深淺，然此二者未必皆有授權代理之
    關係，蓋授權者理應有以自己名義為契約負擔義務享受權利
    之意思。本件簽約時在場之介紹人宋之乃於原審證稱：當
    時我介紹被告樂德堅、甲○○、丁○○向涂洪燕買地，出賣
    人是涂洪燕，買受人是樂德堅，甲○○、丁○○簽約時只有
    他們3人和涂洪燕在場，其他的人不在場。在朝代飯店時，
    甲○○向涂洪燕說，意思是他們3人代表丙○○買地，我有
    聽到，契約是用樂德堅與甲○○的名字簽的，因為丙○○沒
    有出面，丁○○為何沒有在契約上具名，我不清楚，他們代
    表丙○○簽，我沒有看到授權書或委託書，他們也沒有提到
    此類的東西，據我所知土地買賣的錢是丙○○出的，是樂德
    堅告訴我的，我沒有去查證，關於代表丙○○的事，我沒有
    去查證等語（見原審卷第256頁、第258頁），是證人宋之
    所述：代表丙○○所簽一節，只是單方面之傳聞之詞。且證
    人涂洪燕於原審證述：對方被告甲○○、樂德堅來簽約，當
    時乙○○也在場，但他是市長所以不便出面簽名（此點與宋
    之所述不一其詞），當初我們談過二次，談的時候樂德堅
    、甲○○、丁○○、乙○○都在，簽完約之後，5個被告還
    有與我們一起吃飯，當時不知道他們內部組織情形，所以沒
    有要被告5人全部簽約或提供授權書等語（見原審卷第129、
    131頁），足見代理上訴人之涂洪燕並不知簽約者即樂德堅
    、甲○○與丙○○之內部關係為何？且丙○○於簽約時確不
    在場，丙○○若有以自己名義負擔義務享受權利而承買系爭
    土地，則系爭契約書之當事人乙方豈會僅記樂、林2人？又
    涂洪燕豈會不知請其提供授權書之理，是就本件系爭土地之
    買賣交易外觀而言，並無證據足以證明丙○○曾對上訴人或
    其代理人涂洪燕表示授權樂、林2人簽約之事實，況系爭契
    約書明文記載乙方當事人為樂、林2人。自不能僅因丙○○
    提供資金買賣本件土地即逕認為丙○○為契約當事人。
八、又系爭土地嗣由丁○○轉售予葉正毅，並已移轉登記，有土
    地登記謄本在卷可考，據系爭土地之買受人葉正毅於簽約時
    之代理人許世昌於本院證述：丁○○並未表明丙○○就系爭
    土地有何關係或投資或合夥等情，一般開支票指明丁○○而
    已，樂德堅亦沒有說明其間之關係，伊與丙○○是同學關係
    ，但丙○○也沒有表明有何股權，而葉正毅這方面都是伊在
    接洽，他從未出面等語（見本院卷第2宗第115頁），是以從
    丁○○出讓系爭土地於葉正毅一節亦難逆推丙○○有授權樂
    、林2人與上訴人簽約之事實，又許世昌雖於75年間與丙○
    ○分別在欣廣建設股份有限公司擔任總經理與董事長之職，
    然許世昌於77年1月5日即辭總經理一職，並經辦妥公司變更
    登記在案，此經本院調經濟部中部辦公室之公司登記卷宗核
    閱無訛。而丁○○出售系爭土地予葉正毅係在77年6月間，
    係許世昌離職欣廣建設股份有限公司之後，亦難認為許世昌
    仍繼續聽命於丙○○行事，尚難僅憑證人許世昌與丙○○有
    同學及同事之誼即遽認許世昌之證詞不實。
九、次查，上訴人所出讓者係同上址248、249、250、252、253
    之1等5筆土地之承購權，而254地號依系爭契約書第9條約定
    ：當乙方（即樂、林2人）取得鄰地254地號之所有權後1個
    月內須提出建造執照申請等語及第2條約定：甲方應付之房
    地包含第254地號亦屬合併規劃新建房屋之基地內，顯見第
    254號土地依約將與前揭5筆土地合併開發無疑，雖此5筆土
    地與254地號尚有部分受隔於同段第253地號（詳見原審卷第
    385頁地籍圖），然此第253號土地非僅原由契約當事人之一
    田自源承租在案，嗣田自源於77年間承購自國有財產局併已
    移轉登記於丁○○名下，此有土地登記謄本在卷可考（見原
    審卷第117頁至第118頁，第323頁至第325頁），是本件一旦
    乙方取得第254號土地即可規劃興建無疑，查254號土地係國
    有土地，但由林務局管理，林務局已經沒有使用，將會發還
    給國有財產局，所以想開發就可以買國有財產局這塊地等語
    ，業經證人許世昌陳證明確，並稱：葉因無法整合旁邊的土
    地所以將系爭土地賣掉，無法整合的原因有涉及公家的土地
    ，不純粹法律上的困難等語（見本院卷2宗第115、116、117
    頁），參酌此254地號果於89年3月31日由第三人達欣開發股
    份有限公司買受，取得所有權復出售於訴外人豐華開發股份
    有限公司，此有土地登記謄本在卷可考（見原審卷第293、
    294頁），則證人所述並非虛妄。按系爭契約第9條並未限定
    乙方即樂、林2人應於何時取得254地號土地所有權，惟樂、
    林2人未及標購第254號土地即任由丁○○將系爭5筆土地出
    售於第三人即葉正毅，嗣復轉售於豐華開發股份有限公司，
    則上訴人原依契約第10條、第2條可取得房地地面層1戶之權
    利，即因而喪失，自難謂非因可歸責於樂、林2人之事由，
    致給付不能。
十、查上訴人依契約書第2條預期可取得之房地，限於坐落於台
    北市○○街222巷50號之位置，茲該土地既已轉售他人，自
    無從依原契約興建新屋，上訴人以現在坐落台北市○○街
    222巷48號1樓房屋（基地為台北市○○段○○段第245地號）
    ，毗鄰系爭土地，囑託中華徵信所企業股份有限公司鑑定該
    房地時價，就地理位置而言，尚無不當，又該鑑定採用市場
    比較法、成本分析法（以重建時所需合理成本扣除實質之折
    舊所得價格）、土地開發分析法綜合評估該48號1樓建物房
    地總值連同車位為3,006萬4,600元尚屬合理有據，此有鑑定
    報告附卷可憑（證物外放），惟該48號1樓建物登記面積為
    64.3坪且有機械停車位，扣除停車位260萬元核計每坪價格
    為42萬7,132元（計算式：（30,064,600-2,600,000）÷64.
    3=427,132），核與市價尚屬相當，應屬可採。且樂、林2
    人亦未爭執，以此推算上訴人原可取得之房地市價為1,708
    萬5,280元（427,132×40=17,085,280），上訴人主張受有
    此損害，應屬可採。
十一、從而上訴人依民法第226條第1項規定請求契約當事人樂、林
    2人給付1,708萬5,280元及自起訴狀繕本送達翌日起加付法
    定遲延利息（樂自91年11月15日起，林自92年3月28日起）
    即屬正當有據，逾此之請求，非法所許。又本件契約書內並
    未約定樂、林2人應負連帶責任，依民法第272條規定尚無從
    令樂、林2人負連帶賠償之責。原審就上開應准許部分為上
    訴人勝訴判決而駁回命樂、林2人負連帶責任之請求，暨為
    假執行、免假執行之宣告，即無不合，上訴論旨仍執前詞，
    指摘原判決此部分不當，求予廢棄。
十二、本件事證已臻明確，兩造其餘攻擊防禦方法及未經援用之證
    據，經審酌後認與本判決結果不生影響，爰不一一論述。
十三、據上論結，本件上訴為無理由，依民事訴訟法第463條、第
    385條第1項前段、第449條第1項、第78條，判決如主文。
中　　華　　民　　國　　94　　年　　12　　月　　20　　日
              民事第12庭審判長法  官  鄭雅萍
                              法  官  蘇芹英
                              法  官  吳謀焰
正本係照原本作成。
如不服本判決，應於收受送達後20日內向本院提出上訴書狀，其
未表明上訴理由者，應於提出上訴後20日內向本院補提理由書狀
（均須按他造當事人之人數附繕本）上訴時應提出委任律師或具
有律師資格之人之委任狀；委任有律師資格者，另應附具律師資
格證書及釋明委任人與受任人有民事訴訟法第466條之一第一項
但書或第二項（詳附註）所定關係之釋明文書影本。
中　　華　　民　　國　　94　　年　　12　　月　　22　　日
　　　　　　　　　　　　　　　書記官  黃瑞芬
附註：
民事訴訟法第四百六十六條之一（第一項、第二項）：
對於第二審判決上訴，上訴人應委任律師為訴訟代理人。但上訴
人或其他法定代理人具有律師資格者，不在此限。
上訴人之配偶、三親等內之血親、二親等內之姻親，或上訴人為
法人、中央或地方機關時，其所屬專任人員具有律師資格並經法
院認為適當者，亦得為第三審訴訟代理人。
